【裁判字號】    92,自,32
【裁判日期】    920925
【裁判案由】    詐欺
【裁判全文】
臺灣板橋地方法院刑事判決                            九十二年度自字第三二號
    自  訴  人  上海印刷廠股份有限公司
    代  表  人  甲○○
    代  理  人  李長生律師
    被      告  乙○○
右列被告因詐欺案件，經自訴人提起自訴，本院判決如左：
    主  文
乙○○無罪。
    理  由
一、本件自訴意旨略以︰被告乙○○係印勝彩色印刷有限公司（下稱印勝公司）之負
    責人，竟意圖為自己不法之所有，於民國（下同）九十年十二月間起，向自訴人
    上海印刷廠股份有限公司（下稱上海印刷廠公司）委託印製「縣政府四週年手冊
    、創意作品．．」等十五項文書，印製費共計新臺幣（下同）九十二萬八千三百
    元，詎被告乙○○於委印期間，即一再拖欠貨款，經自訴人再三催討，被告始交
    付以林孟潔（即被告乙○○之妻）為名義，二張面額各為三十二萬四千五百四十
    三元、六十萬三千七百五十七元之支票，資為償付。詎首張支票於九十一年六月
    十日屆期即遭退票，自訴人屢請印勝公司及發票人出面連帶償款，渠等均置若罔
    聞，因認被告乙○○涉有刑法第三百三十九條第二項之詐欺罪嫌云云。
二、自訴人認被告乙○○涉犯前揭詐欺罪嫌，無非以印製費用一覽表一份、統一發票
    影本十六紙、支票暨退票理由單影本三紙、清償協議書影本一紙，為其論據；訊
    據被告乙○○堅決否認有被訴詐欺之犯行，並辯稱︰伊因客戶倒帳，致未能支付
    自訴人貨款，伊並未有詐欺之故意等語。
三、按犯罪事實應依證據認定之，無證據不得認定其犯罪事實，又不能證明被告犯罪
    者，應諭知無罪之判決，刑事訴訟法第一百五十四條第二項、第三百零一條第一
    項定有明文。又當事人得聲請法院調查證據，而法院為發見真實，亦得依職權調
    查證據，但限於維護公平正義或對被告之利益有重大關係之事項為限，修正刑事
    訴訟法第一百六十三條第一、二項定有明文。故法院固得依職權調查證據，但並
    無蒐集證據之義務。蒐集證據乃檢察官或自訴人之職責，事實審法院應以調查證
    據為其主要職責，其調查之範圍，亦以審判中所存在之一切證據為限，案內不存
    在之證據，即不得責令法院為發現真實，應依職權從各方面蒐集證據（最高法院
    九十一年度臺上字第五八四六號判決可資參照）。且刑法第三百三十九條第二項
    詐欺罪之成立，以意圖為自己或第三人不法之所有，施用欺罔之詐術手段，使人
    陷於錯誤，因而得財產上不法之利益或使第三人得之為要件。
四、經查：
  (1)被告乙○○固因向自訴人委託印製文書，而於九十一年三月間交付以林孟潔（即
    被告之妻）為發票人，面額分別為三十二萬四千五百四十三元、六十萬三千七百
    五十七元之二張支票予自訴人，以支付印製費用等情，業據被告供明在卷，並據
    自訴代理人於本院審理時陳明屬實（見本院九十二年八月二十八日審判筆錄），
    復有自訴人所提支票暨退票理由單影本二紙附卷可憑，惟該等支票之發票人林孟
    潔係於九十一年六月十四日始列為拒絕往來戶之情，有臺灣票據交換所九十二年
    四月七日（九二）台票總字第一七三三號函附於本院卷足憑，則被告向自訴人委
    託印製文書而於九十一年三月間所交予自訴人之支票，雖嗣經陸續退票，尚難謂
    被告在向自訴人委印文書之初，對於支票嗣將陸續退票乙節有所預見，衡以被告
    自八十九年十一月間起即陸續與自訴人有交易往來，而被告先前亦已支付自訴人
    三筆金額分別為六萬元、五十五萬七千零八十三元、十一萬九千七百四十二元之
    款項，亦據自訴代理人到庭陳明屬實（見本院九十二年三月二十六日訊問筆錄）
    ，復有被告所提支票影本三紙附於本院卷可憑（見被告於九十二年二月二十七日
    庭呈資料），即難遽認被告向自訴人委印文書之初有詐欺之不法所有意圖，況被
    告於前揭支票退票後，有與自訴人簽立清償協議書和解等情，亦據自訴代理人於
    本院審理時陳明在卷，且有清償協議書影本一份在卷可按，顯見被告仍有還款之
    誠意，亦無於退票後逃匿無蹤之情事發生，自不能以被告事後未按時履行該清償
    協議書之內容，即謂被告有詐欺之故意，綜情以觀，自不得因被告事後未如期清
    償欠款及按時履行清償協議書之內容，即遽認被告於委印之初有詐欺故意及不法
    意圖。至自訴人所提之印製費用一覽表一份、統一發票影本十六紙、支票暨退票
    理由單影本三紙，充其量僅能證明被告以印勝公司名義向自訴人委印之款項未清
    償，及事後未按時履行清償協議書內容，本件純屬民事糾葛，尚不足以證明被告
    有詐欺之故意。
  (2)綜上所述，自訴人對於本件所起訴之被告詐欺犯罪事實，依其所提印製費用一覽
    表一份、統一發票影本十六紙、支票暨退票理由單影本三紙、清償協議書影本一
    紙，均不足為被告有罪之積極證明，且無從說服本院以形成被告有罪之心證，揆
    諸前揭說明，基於無罪推定之原則，自應為被告無罪判決之諭知。
據上論斷，應依刑事訴訟法第三百四十三條、第三百零一條第一項，判決如主文。
中      華      民      國    九十二  年      九      月    二十五      日
          臺灣板橋地方法院刑事第六庭
                                          法  官   林海祥
右正本證明與原本無異。
如不服本判決，應於判決送達後十日內，向本院提出上訴狀。
                                          書記官   陳映孜
中      華      民      國    九十二  年      九      月    二十五      日


司法院資訊處製作；財團法人民間司法改革基金會備份。
